【裁判字號】    90,訴,879
【裁判日期】    900620
【裁判案由】    妨害自由等
【裁判全文】
臺灣臺中地方法院刑事判決                            九十年度訴字第八七九號
    公  訴  人  台灣台中地方法院檢察署檢察官
    被      告  丁○○
                乙○○
   共同選任辯護人 林益輝
右列被告因妨害自由等案件，經檢察官提起公訴（八十九年度偵字第一五七七六號）
，本院判決如左：
    主  文
丁○○、乙○○共同以膠帶綁人手、腳，強押、挾持方法剝奪人之行動自由，各處有
期徒刑貳年陸月。
    事  實
一、緣甲○○與丁○○之胞妹丙○○有債務糾葛，丁○○、乙○○及不詳姓名成年男
    子共六、七人乃基於共同犯意聯絡，於民國（以下同）八十八年八月三十日二十
    一時二十分許，在台中市○○街七十二之三號「西岸咖啡店」裡，將甲○○強行
    載往台中市○○街三十六號三樓之一「丹諾聯合律師事務所」，解決甲○○與丙○○間之債務問題，因和解條件未談妥，離開律師事務所後，丁○○與乙○○等
    人復以甲○○之衣服蒙住其頭部，以膠帶綁甲○○手腳，將甲○○強押至不詳空
    屋，剝奪甲○○之自由，任由昆蟲叮咬甲○○，並毆打甲○○，致甲○○受有右
    前臂瘀腫傷二×一公分、右腕瘀腫傷三×二公分、左腕瘀腫傷二×一公分、右踝
    瘀腫傷二×二公分、左踝瘀腫傷一×二公分及螫刺症之傷害，其間丁○○使用行
    動電話，打電話給丁妻己○○，電話接通後由甲○○與其妻己○○對話，甲○○
    告訴己○○速籌錢新台幣（以下同）二百萬元，前後共通了五通電話，均因丁妻
    籌不足數額而作罷，嗣因甲○○答應於一星期內籌足五十萬元交付，丁○○與乙○○等人始於同年八月三十一日二十三時許，將甲○○載至台中市○○路與學府
    路口中興大學大門口前，讓甲○○下車離去。
二、案經甲○○、己○○訴由台中市警察局第三分局報告臺灣臺中地方法院檢察署檢
    察官偵查起訴。
    理  由
一、訊據被告丁○○、乙○○二人對有於八十八年八月三十日二十一時二十分許，在
    台中市○○街七十二之三號「西岸咖啡店」裡，與甲○○至台中市○○街三十六
    號三樓之一「丹諾聯合律師事務所」，欲解決甲○○與丙○○間之債務問題，而
    因和解條件未談妥，未能談成之事實均不諱言，惟均否認有妨害自由及傷害之犯
    行。被告丁○○辯稱：當天是伊妹妹打電話向其說伊有約甲○○要到「西岸咖啡
    店」裡要談甲○○還債問題，因甲○○欠債之事伊都有在處理，所以才去「西岸
    咖啡店」，到達時，伊提議前往王文聖律師事務所談償還之事較具公證性，甲○○也同意前往，但到律師事務所時，他也無法提出具體償還的方式，於是說改天
    再談，離開事務所時，甲○○即自己離開，我與乙○○即先行離開云云；被告乙○○辯稱：當天我是前往丁○○住處泡茶，後來丙○○打電話來說與甲○○約在
    「西海岸咖啡店」談償債之事務所以才會陪同丁○○前往「西岸咖啡店」及律師
    事務所的，談後沒有結果，甲○○即自行離開事務所，我即與丁○○去吃飯等語
    。惟查被告二人之前揭犯罪事實，業據被害人甲○○於偵、審中迭訴甚詳，另查
    本件被告乙○○於八十八月三十日十七時十八分許，即獨自一人搭乘電梯至被告
    丁○○台中市○○○路○段三一一號住處，再於同日十七時二十七分許，獨自一
    人搭乘電梯，旋於十七時三十分許與二名不詳姓名男子、於同日二十時二十二分
    許與六名不詳男子搭乘電梯進出，此有甲○○之妻己○○所提供之錄影帶四捲、
    經台中市警察局第三分局正義派出所勘驗後提出之報告書等在卷可憑。足見被告
    等於上開時段確有頻頻出人邀集多入共同參與本件之犯行。再甲○○於八十八年
    八月三十日二十一時二十分許，在台中市○○街七十二之三號「西岸咖啡店」裡
    ，為被告等強行載往台中市○○街三十六號三樓之一「丹諾聯合律師事務所」，
    解決甲○○與丙○○間之債務問題，因和解條件未談妥，離開律師事務所後，至
    八月三十一日二十三時許，甲○○被載至台中市○○路與學府路口中興大學大門
    口前下車離去期間，甲○○曾有五次打電話向其妻己○○要求籌款二百萬元，並
    不得報警，己○○一再表示只能籌到五、六十萬元及詢及甲○○有無遭毆打等情
    事，亦經己○○到庭證陳屬實，並有扣案之甲○○與其妻己○○之錄音帶一卷，
    及承辦員警鄭志名依上開錄音帶內容譯成之譯文報告書一份在卷可徵。可證甲○○確有被挾持、控制索款之情事。又證人即八十八年八月三十日二十一時二十分
    許，在台中市○○街七十二之三號「西岸咖啡店」裡，同為談甲○○之債務問題
    之債權人戊○○亦於檢察官偵查中到庭結證稱：「：當時在談債務問題，正當甲○○要提供房子給我們三、四個債權人，還未談好時，就有幾個年青人進入咖啡
    店，向我們說，沒有你們的事情，後即將甲○○帶走了」、「沒有說明是什麼事
    ，當時甲○○走時，連他拿出來的房屋所有權狀也來不及帶走」（見偵查卷第一
    百二十一頁），苟如被告所辯是被害人同意與他們一起去律師事務所，則被害人
    豈有匆忙到連自己所帶談論處理債務最主要之憑據─房屋所有權狀─都未來得及
    帶走之理？另被告丁○○、乙○○與被害人甲○○至「丹諾聯合律師事務所」談
    債務問題，且無法達成共識等情，已據該事務所律師王文聖於偵查中結證明確，
    則被告等既將被害人強行載往律師事務所談論債務，在債務問題未談妥解決之前
    ，於離開律師事務所時，豈會讓被害人自行離去？顯不合常理。而被害人丁進春
    於該期間受有如事實欄所載之右前臂瘀腫傷二×一公分、右腕瘀腫傷三×二公分
    、左腕瘀腫傷二×一公分、右踝瘀腫傷二×二公分、左踝瘀腫傷一×二公分及螫
    刺症之傷害，並有行政院衛生署台中醫院八十八年九月二日出具之診斷證明書二
    紙在卷可憑，綜上各情，本件被告二人所辯，顯係事後卸責之詞，不足採信，被
    告等犯行，均堪予認定。
二、核被告丁○○、乙○○二人所為，均係犯刑法第三百零二條第一項之剝奪人之行
    動自由罪，及同法第二百七十七條第一項之傷害罪。被告二人及與其他另不詳姓
    名者多人間有犯意之聯絡，行為之分擔，均為共同正犯。被告二人所犯上開二罪
    ，有方法結果之牽連關係，為牽連犯，應從一重之剝奪人之行動自由之罪處斷，
    爰審酌被告等對於甲○○之債務問題，本應循法律訴訟程序解決，竟以私力不法
    手段欲強行索債，其危害社法律社會秩序甚鉅，及犯罪後之態度等一切情狀，均
    量處如主文所示之刑，以為懲儆。
據上論斷，應依刑事訴訟法第二百九十九條第一項前段，刑法第二十八條、第三百零
二條第一項、第二百七十七條第一項、第五十五條，罰金罰鍰提高標準條例第一條前
段，判決如主文。
中      華      民      國      九十      年      六    月     二 十   日
                                  臺灣臺中地方法院刑事第二庭
                                        法  官  柯  崑  輝
右正本證明與原本無異。
如不服本判決，應於送達後十日內向本院提出上訴狀（須附繕本），上訴於台灣高等
法院台中分院。
                                        書記官
中      華      民      國      九十      年      六    月     二 十   日
附錄論罪科刑法條
刑法第三百零二條第一項、第二百七十七條第一項
中華民國刑法第三百零二條
私行拘禁或以其他非法方法，剝奪人之行動自由者，處五年以下有期徒刑
、拘役或三百元以下罰金。
刑法第二百七十七條第一項：傷害人之身體或健康者，處三年以下有期徒刑、拘役或
一千元以下罰金。


司法院資訊處製作；財團法人民間司法改革基金會備份。
